臺灣高等法院高雄分院刑事判決
                                  110年度重上更一字第7號
上  訴  人  臺灣高雄地方檢察署檢察官
被      告  黃敬業


選任辯護人  吳建勛律師
            梁宗憲律師
上  訴  人
即  被  告  徐啟隆




上列上訴人因被告等貪污治罪條例案件，不服臺灣高雄地方法院
106 年度訴字第530 號中華民國108 年4 月22日第一審判決（起
訴案號：臺灣高雄地方檢察署105 年度偵字第20013 號、第2070
5 號、第20706 號、106 年度偵字第515 號、第5129號），提起
上訴，判決後經最高法院發回更審，本院判決如下：
    主  文
原判決關於乙○○部分、甲○○被訴圖利部分，均撤銷。
乙○○犯對於主管事務圖他人不法利益罪共拾壹罪，均累犯，各
處有期徒刑壹年肆月，均褫奪公權參年。應執行有期徒刑肆年陸
月，褫奪公權參年。
甲○○公訴不受理。
    事  實
一、乙○○係法務部○○○○○○○○○○○○○○）戒護科管理員，負責看管受
    刑人、巡視舍房等一般戒護業務，為依法令服務於國家所屬
    機關而具有法定職務權限之公務員。其於民國96至99年間，
    因擔任收容人洪○○禮二舍夜勤管理員，而認識洪○○。嗣洪○○
    出獄後，2 人互有往來，乙○○因此結識洪○○之母親楊○。適
    洪○○又因違反毒品危害防制條例案件，於104 年5 月6 日入
    高雄監獄服刑。乙○○明知109 年1 月15日修正前監獄行刑法
    第47條明定：「受刑人禁用煙酒。但受刑人年滿18歲者，得
    許於指定之時間、處所吸煙。監獄對於戒煙之受刑人應給予
    適當之獎勵。受刑人吸煙管理及戒煙獎勵辦法，由法務部定
    之」。而法務部基於上開監獄行刑法第47條第3 項之授權，
    於82年8 月16日以（82）法令字第16988 號令訂定發布之受
    刑人吸煙管理及戒煙獎勵辦法第7 條則規定：「受刑人吸食
    之煙，應由監獄合作社依市價販賣，不得由外界送入或自行
    攜入，價款由其保管金或勞作金中扣除之，品牌及數量得酌
    予限制。點煙器具由監獄供應」。亦明知109 年7 月15日修
    正前監獄行刑法施行細則第83條第1 款規定「送與受刑人之
    飲食及必需物品，應予檢查。飲食：以食品罐頭、糖菓糕餅
    、菜餚水菓為限，每次不得逾二公斤。」、第85條規定「准
    許送與受刑人之飲食、物品或依本法沒入或廢棄之財物，應
    設簿登記」等法律及法規命令。乙○○因受楊○請託，竟對於
    主管之事務，基於圖得受刑人洪○○私人不法利益之犯意，自
    104 年11月起至105年3 月4 日止，在楊○○於高雄市○○區○○○
    路00巷00號之住處，收受楊○交付之現金10次、咖啡1 次，
    並受楊○委託，以新臺幣（下同）5,000 元、1 萬元現金自
    外界為受刑人洪○○購買茶葉、香菸、口香糖、咖啡及肉鬆等
    用品（時間、金額、物品詳如附表編號1 至11），再自行攜
    入高雄監獄。利用早上7 點30分舍房交接班時間，將上開物
    品分次裝入塑膠袋，放置於禮○舍後，通知受刑人洪○○前往
    拿取，協助受刑人洪○○傳遞不經高雄監獄檢查程序之物品，
    以此方式使洪○○獲得即時持有支配使用茶葉、香菸、口香糖
    、咖啡等物品之不法利益（各次物品價值均在1 萬元以下，
    故各次圖利洪○○即時持有支配使用之利益均不逾1 萬元）。
二、案經法務部調查局航業調查處高雄調查站及法務部廉政署移
    送臺灣高雄地方檢察署檢察官偵查起訴。
    理  由
甲、被告乙○○部分
壹、證據能力
一、被告乙○○（下稱被告）及其辯護人主張：楊○帳冊內容之翻
    拍照片，並非經合法之搜索程序所取得，且僅為相片，而無
    核對正本，應無證據能力云云。惟按「司法警察知有犯罪嫌
    疑者，應即開始調查，並將調查之情形報告該管檢察官及司
    法警察官。實施前項調查有必要時，得封鎖犯罪現場，並為
    即時之勘察。」刑事訴訟法第231 條第2 、3 項定有明文。
    又司法警察（官）於刑事犯罪案發後，至相關現場勘察、採
    證，倘僅係對於物件、場所等標的之現存狀況，以親身見聞
    之方式勘察、取證，並非透過搜查而發現並取獲標的物，亦
    未侵害個人隱私或財產權，則與搜索、扣押並不相同，而屬
    於刑事訴訟法第230 條第3 項或第231 條第3 項所規範之即
    時勘察。此乃司法警察（官）調查犯罪必要之手段。查卷附
    楊○帳冊內容之翻拍照片（見偵一卷第93、94頁）係廉政署
    於105 年3 月25日前往楊○住家行動蒐證，楊○主動提示該帳
    冊供廉政官觀看拍照取證，並說明各該記載項目之意思等情
    ，有偵查報告附卷可稽（偵一卷第5 頁）。故上開照片係廉
    政官至楊○住家勘察、採證時，經楊○提出後，供廉政官拍攝
    ，乃廉政官所為之勘察、採證行為，係廉政官依刑事訴訟法
    第231 條第3 項規定所為之即時勘察，且係在楊○配合之情
    形下，對帳冊之內容，親身勘察、取證之行為，並無證據顯
    示廉政官有何違背法定程序之舉。雖嗣後楊○於105年10月19
    日調查中陳述：這本記事本被我孫子撕破、亂畫，我已經把
    它丟掉等語（偵三卷第76頁），致無從將卷附之照片與原本
    核對。但楊○始終不曾否認上開帳冊照片之真正及內容之真
    實性，卷內亦無任何證據顯示上開照片有偽造或變造之情形
    ，自無排除其證據能力之理。準此，楊○帳冊內容之翻拍照
    片應具有證據能力。
二、按被告以外之人於審判外之言詞或書面陳述，屬傳聞證據，
    原則上不得作為證據；惟按被告以外之人於審判外之陳述，
    雖不符刑事訴訟法第159 條之1 至第159 條之4 之規定，而
    經當事人於審判程序同意作為證據，法院審酌該言詞陳述或
    書面陳述作成時之情況，認為適當者，亦得為證據，刑事訴
    訟法第159 條第1 項、第159 條之5 第1 項分別定有明文。
    查本判決其餘所引用屬於傳聞證據之部分，均已依法踐行調
    查證據程序，且檢察官、被告及辯護人於本院審理時，均明
    示同意有證據能力，基於尊重當事人對於傳聞證據之處分權
    ，及證據資料愈豐富愈有助於真實發現之理念，本院審酌該
    等證據作成時情況，並無違法取證之瑕疵，且無顯不可信之
    情形，以之作為證據應屬適當，自均有證據能力。
貳、實體方面
一、訊據被告坦承有附表所示共11次收受洪○○之母楊○所交付之
    金錢並將香菸、茶葉、口香糖、肉鬆、咖啡等物帶入監獄交
    給洪○○之事實，惟矢口否認有何圖利之犯行，辯稱：楊○拿
    給我的錢，我都有幫忙買東西給洪○○，日期我記不清楚，我
    沒有從中獲利云云。辯護人則辯以：被告將如附表所示之香
    菸、茶葉等物帶入監獄交給洪○○，上開物品原本即係洪○○母
    親楊○饋贈與洪○○之物，屬於洪○○所有之物，縱被告交付上
    開物品給洪○○之行為有違反相關行政規定，然並未因此增加
    洪○○之財產上利益，自不構成圖利罪等語。
二、經查：
(一)被告係高雄監獄戒護科管理員，於93年9 月17日調至高雄監
    獄，勤務為夜勤○1 管理員，負責一般戒護勤務，支援專屬
    病房戒護勤務，由中央台值班科員隨時調整之事實，有法務
    部○○○○○○○105 年11月28日高監政字第10506001410號函附卷
    可參（偵四卷第49-49 頁反面）。被告為具有法定職務權限
    之公務員，首堪認定。
(二)被告於附表編號1-10所示時間，收受楊○所交付附表所示之
    現金、咖啡，並將茶葉、香菸、口香糖、肉鬆、咖啡等物攜
    帶入監獄交付洪○○，供其飲用、吸食等事實，業經被告乙○○
    坦承在卷（偵一卷第152-153 頁、第156 頁反面、原審卷一
    第61頁、本院卷第250 頁），核與證人洪○○、楊○、方○○、
    王○○分別於法務部調查局航業調查處高雄調查站、廉政署南
    調組、偵查、原審審理時證述之內容相符（證據卷第545-54
    7 頁、第555-562 頁、第609-616 頁、第609-625 頁；偵二
    卷第36頁反面- 第37頁、第40頁反面- 第41頁、第68頁反面
    - 第71頁、第72頁反面- 第74頁、第112 頁；偵三卷第40頁
    - 第42頁反面、第58-61 頁、第74頁反面- 第75頁、第86-8
    8 頁、第93頁；原審卷一第102-170 頁；原審卷二第18-66 
    頁、第136-164 頁；原審卷三第102-170 頁）。此外，復有
    法務部○○○○○○○洪○○戒護資料表（偵二卷第135 頁）、法務
    部廉政署搜索扣押筆錄（受搜索人：乙○○）、扣押物品照片
    （證據卷第666 之1 頁-673頁；偵一卷第86-90 頁）、法務
    部廉政署搜索扣押筆錄（受搜索人：洪○○）、扣押物品照片
    （證據卷第660 之1 頁-665頁；偵四卷第56-62 頁）、法務
    部調查局航業調查處行動蒐證照片4 張（105 年5 月21日被
    告業前往楊○家並與楊○一同離去、105 年5 月26日張○○前往
    楊○家之影像畫面（偵一卷第91頁、第92頁）、楊○帳本所記
    載給錢時間- 被告與楊○通聯情形（偵三卷第63-64 頁；偵
    四卷第75-76 頁）、楊○帳冊內容之翻拍照片4 張（偵一卷
    第93-94 頁；偵二卷第136頁；偵四卷第52頁）、被告自動
    繳交犯罪所得通知書及臺灣高雄地方檢察署收受贓證物品清
    單（偵一卷第157-160 頁）及被告執勤班表（證據卷第641-
    645 頁；偵四卷第72-74 頁）等資料附卷可佐。上開事實，
    洵堪認定。
(三)附表編號11所示收受楊○1萬元部分
  ⒈被告於偵查及原審準備程序中坦承有於105 年2 月19日收受
    楊○所交付之1 萬元之事實（偵一卷第152 頁、第156 頁反
    面，原審卷一第61-62 頁），並經證人楊○於偵查中證述綦
    詳（證據卷第560 頁、偵三卷第74頁反面、第93頁及反面）
    ，復有楊○帳冊內容之翻拍照片4 張（偵二卷第136 、137頁
    ）附卷可稽。
  ⒉證人楊○於105 年10月19日接受調查局航業調查處高雄調查站
    詢問時供稱「（提示帳本照片）該帳本是我本人親寫，主要
    是用來登記我在哪一天，拿了多少錢給乙○○、甲○○，以及該
    筆款項做何用途。」、「2/19 1萬是乙○○在105 年2 月19日
    向我拿1 萬元，他是說要買東西給我兒子。」等語（偵三卷
    第74頁反面、第75頁）；於106 年2 月14日（該日下午3 時
    12分訊問結束）偵查中供稱「（問：《提示筆記本影印資料》
    之前帳本資料所做紀錄，有給乙○○茶葉和煙，但105 年2 月
    19日前後，是否有單純要感謝乙○○，所以要拿1 萬元給他？
    ）沒有。都是乙○○說要買茶或煙，我才會拿錢給他。我從來
    沒有未經乙○○開口，我卻給他錢，那次我可能忘記寫上是什
    麼物品。」、「（問：《提示筆記本資料》104 年11月22日、
    12月7 日、12月19日、105 年1 月10、16、24日、2 月19、
    25日、3 月4 日共九次，涉及貪污治罪條例之違背職務行賄
    罪，是否認罪？）有認罪。」等語（偵三卷第93頁反面）。
    是依證人楊○於偵查中之供述，其從未供稱其為了答謝被告
    替其夾帶茶葉、香菸等物入監供洪○○飲用、吸食而於105 年
    2 月19日交付1 萬元與被告。雖證人楊○於106 年2 月14日
    偵查中承認其涉違背職務行賄罪云云（包含105 年2 月19日
    該次），然衡以本件起訴書認被告於附表編號1-10所示之時
    、地，將附表編號1-10所示之茶葉、香菸等物攜帶入監交付
    洪○○，供其飲用、吸食之行為，涉犯貪污治罪條例第6 條第
    1 項第4 款圖利罪，而不認其涉犯同條例第4 條第1 項第5 
    款違背職務收受賄賂罪。嗣後檢察官僅對楊○於105 年2 月1
    9日行賄被告1 萬元部分，認其涉違背職務行賄罪而為緩起
    訴處分。足見證人楊○於偵查中對於其請被告替其夾帶茶葉
    、香菸等物入監供洪○○飲用、吸食之行為，以及其於105 年
    2 月19日交付被告1 萬元之行為，是否涉犯違背職務行賄罪
    ，毫無判斷能力，僅能於檢察官詢問其是否認罪時，概括地
    承認犯罪。楊○是否真正基於認知其確有行賄之意思而承認
    違背職務行賄罪之犯行，顯有疑問。又證人楊○於106 年2 
    月14日偵查中坦承上開違背職務行賄罪後，經檢察官當庭諭
    知對其為緩起訴處分書，嗣檢察官再於同年3 月6 日偵查中
    告知楊○「對於甲○○部分，買牛肉、茶葉涉嫌行賄，上次緩
    起訴漏未斟酌，意見？」其答稱「希望給我機會。」嗣檢察
    官再詢問「對於甲○○、乙○○，你涉嫌行賄，是否認罪？」楊
    ○答稱「認罪。因為我不懂這種情況，想說他們做官的，怕
    我兒子不好過，我寧願花一點錢，讓我兒子好過一點。」等
    語（偵三卷第99頁），檢察官對於證人楊○行賄被告乙○○之
    事實，並未特定後再予以詢問。從而，本院亦難以證人○○上
    開概括之認罪陳述，而為不利於被告之認定。至於證人○○於
    原審107 年3 月23日審理時證稱「105 年2 月19日那一筆是
    多記的，我要跟我兒子要錢時才想到好像是重複記的。在我
    多寫的時候，本來好像要劃掉，但後來都沒有去動它。在25
    號這筆之後，我才想到2 月19日這筆多記，本來要打叉，但
    後來沒有劃掉。在檢察官偵訊時，當時我沒有想這部分很重
    要。我有買東西都會在後面寫買了什麼，這筆沒有寫，所以
    是重複的。」等語（原審卷二第38頁、第41-43 頁、第48-4
    9 頁、第58-61頁），其前後供述不一。本院審酌被告於偵
    查、原審及本院審理時業已坦承其確有收受上開1 萬元款項
    ，衡以被告身為公務員，其對於收受他人現金，可能涉嫌收
    受賄賂乙事，足以影響其公務生涯，其自具有高度敏感性，
    苟其並無收受他人現金之事實，其絕無可能輕易承認而致自
    己陷於被追訴收賄刑責之風險。反觀證人楊○於檢察官偵查
    中從未提及其多記一筆帳，而係陳述105 年2 月19日那次可
    能是其忘記寫上購買物品等內容，嗣其經檢察官於106 年6 
    月20日為緩起訴處分（緩起訴時間為一年），迄原審審理時
    已將屆期滿，其本身涉案之壓力顯然已大幅減輕，則其於審
    理時翻異前詞，諒係念及與被告之多年交情，出於迴護被告
    之意，尚難採信，附此敘明。況且，附表編號2 、3 、4 、
    7-9 、11所示日期，被告與楊○之間有電話通聯之情形，有
    通聯紀錄在卷可參（偵三卷第63、64頁），被告與楊○電話
    通聯之日期與楊○交付金錢給被告乙○○之日期相符，且與楊○
    記載之帳冊一致。可見被告確有於附表編號11所示日期，收
    受楊○所交付之1 萬元，至為明灼。
  ⒊再者，被告於105 年12月13日偵查中供稱「我記憶中，曾經
    有一次楊○要拿錢給我，我說不要，但後來我有收，那次是1
     萬元，在楊○她家，時間我不太記得。」、「（問：所以針
    對1 萬元收受賄賂部分你承認？）是。」等語（偵一卷第14
    4 頁反面-145頁）；於106 年1 月16日偵查中供稱「（105 
    年2 月19日1 萬，是否為你單純向楊○拿1 萬？）有可能是
    ，因為之前楊想要感謝我，要給我一萬，我原本說不用，後
    來我拿下，想說有機會買一些吃的東西給洪○○。」等語（偵
    一卷第152 頁反面）；於106 年2 月14日偵查中供稱「（問
    ：筆記本記載9 次共8 萬5 千元，你有在這些時間收到楊○
    這些錢，但只對於105 年農曆年單獨收到1 萬元部分承認有
    違反貪污治罪條例收受賄賂罪？）是。」等語（偵一卷第15
    6 頁反面）。又被告業於106 年9 月29日原審準備程序時陳
    述「（問：對於檢察官起訴之犯罪事實是否認罪？（提示並
    告以要旨）檢察官起訴我，洪○○的母親楊○有拿錢給我買香
    菸、茶葉、口香糖、咖啡給洪○○喝，這部分我是承認的，但
    是我不承認有檢察官所謂的貪污的問題，因為在105 年2 月
    19日現金1 萬元她交付給我，我說沒有（不用），楊○就說
    叫我有機會帶東西進去給洪○○，當時又適逢過年，我說好，
    而當時她家人很多，我們講了幾句，我就說好，我帶東西進
    去給洪○○吃，所以我並不是收受該1 萬元現金，我只是將楊
    ○給我的錢買東西進去給洪○○吃。」。本院細譯被告上開供
    述歷程，其多次坦承：有於105 年2 月19日收受楊○交付之1
     萬元現金，然其目的係要在日後購買東西交付洪○○，並非
    據為己有乙情。嗣於106 年2 月14日（該日下午3 時40分開
    始訊問）偵查中改稱其承認105 年農曆年單獨收到1 萬元部
    分違反貪污治罪條例收受賄賂罪，而證人楊○適於該日（下
    午3 時12分訊問結束）亦坦承其涉及貪污治罪條例之違背職
    務行賄罪（見前述），故被告之辯護人為其辯稱因檢察官告
    知被告，證人楊○已坦承行賄，其認為日後將百口莫辯，故
    選擇於偵查中承認收受賄賂犯行等語，應有其緣由。但被告
    之真意應係如其所述：楊○於105 年2 月19日，交付其現金1
     萬元，由其買東西拿進去監獄給洪○○吃等語，應可認定。
  ⒋本院再參以：證人洪○○於原審106 年11月3 日審理時證述「
    我與被告於99年就認識了，兩家常常互動，常一起吃飯、泡
    茶。」、「我於104 年5 月6 日到高監服刑，同年6 、7月
    份碰到乙○○，那次會客時碰到，講兩句話就走了。後來在7 
    月份參加技訓班時又碰到，乙○○就開始買早餐、水果給我，
    大約11月份有私下遞一整包七星菸給我抽，之後就大約一次
    給兩包、四包。乙○○在105 年4 、5 月調去802 醫院，就比
    較少拿菸給我，但調回來之後，又恢復以前的頻率拿東西給
    我。一直到105 年7 月份還有拿茶葉、咖啡等物給我。」等
    情（原審卷一第122-161 頁），而依起訴書附表（即本判決
    附表）記載，被告最後一次向證人楊○取得1 萬元後用以購
    買茶葉、香菸等物而帶入監獄供洪○○飲用、吸食之日期為10
    5 年3 月4 日（即附表編號9 ），證人楊○於105 年9 月29
    日接受廉政署南調組詢問時亦供稱其最後一次付1 萬元給被
    告是105 年3 月4 日等語（證據卷第562 頁）。則衡以被告
    於105 年3 月4 日最後一次自楊○處收受1 萬元後，仍持續
    購買早餐、水果、茶葉、香菸等物帶進監獄供洪○○食用、吸
    食，迄同年7 月間止，堪信被告所辯其於105年2 月19日自
    楊○處收受之1 萬元，均用來買東西帶給洪○○乙節，堪可採
    信。
  ⒌綜上，被告之前所為收受賄賂之自白本身即有瑕疵，證人楊○
    之證述行賄被告之內容亦難以補強其自白之證明力，且客觀
    上亦無積極之證據足以認定楊○於105 年2 月19日交付被告1
     萬元之目的在於充作被告之前替其夾帶茶葉、香菸等物入
    監供洪○○食用、吸食之報酬，並藉此要求被告繼續替其夾帶
    茶葉、香菸等物入監供洪○○食用、吸食。足認被告所辯其收
    受楊○1 萬元現金之目的，係用來買東西帶給洪○○乙節，應
    屬可信。被告於105 年2 月19日收受楊○所交付之1 萬元後
    ，陸續將附表編號11所示之物交給受刑人洪○○之事實，應堪
    認定。
(四)按90年11月7日修正公布之貪污治罪條例第6條第1項第4款圖
    利罪之犯罪構成要件已予以縮減，該條款所謂「法令」，係
    指法律、法律授權之法規命令、職權命令、自治條例、自治
    規則、委辦規則等對多數不特定人民就一般事項所作對外發
    生法律效果之規定。其中所謂「法律授權之法規命令」，係
    指行政程序法第150 條第1 項所稱「行政機關基於法律授權
    ，對多數不特定人民就一般事項所作抽象之對外發生法律效
    果之規定」之法規命令而言，並不包括同法第159 條所指「
    上級機關對下級機關，或長官對屬官，依其權限或職權為規
    範機關內部秩序及運作，所為非直接對外發生法規範效力之
    一般、抽象之規定」之行政規則。至所謂「職權命令」，係
    指行政機關在職權範圍內為執行法律，未經法律授權，而逕
    依職權制定頒布之命令。中央法規標準法第7 條規定各機關
    依其法定職權訂定之命令，即所謂之職權命令。如該職權命
    令係就不特定人民所作對外發生法律效果者，亦屬本條款所
    規定之「法令」；反之，如僅對行政內部之下級機關及所屬
    行政人員發生效力之職權命令，則不屬之。公務員之行為，
    倘僅違反具有規範內部效力之行政規則或職權命令，則屬行
    政責任或懲戒責任之範圍，尚非圖利罪規範之對象（最高法
    院98年度台上字第433 號判決要旨參照）。經查：
  ⒈109 年1 月15日修正前監獄行刑法第47條業已明定：「受刑
    人禁用煙酒。但受刑人年滿18歲者，得許於指定之時間、處
    所吸煙。監獄對於戒煙之受刑人應給予適當之獎勵。受刑人
    吸煙管理及戒煙獎勵辦法，由法務部定之」，其立法理由並
    以：「一尊重受刑人權益。二杜絕管理上之弊端。三未滿18
    歲之受刑人，恐吸煙影響其身心健康，則仍應禁止。爰規定
    年滿18歲之受刑人准予吸煙。四受刑人雖准予吸煙，惟為確
    保監獄之安全，維護受刑人教化、作業、生活等之秩序，及
    盡量減少不吸煙之受刑人因此所受之困擾，爰增列但書，規
    定應於指定之時間、處所為之。五為維護受刑人身心健康，
    監獄應配合目前社會正進行之戒煙運動及拒抽二手煙運動，
    加強戒煙宣導，輔導受刑人戒煙，給予適當獎勵，獎勵辦法
    另訂之。六有限度開放煙禁後，應由法務部訂定辦法管制之
    」，而法務部基於上開監獄行刑法第47條第3 項之授權，於
    82年8 月16日以（82）法令字第16988 號令訂定發布之受刑
    人吸煙管理及戒煙獎勵辦法第7 條規定：「受刑人吸食之煙
    ，應由監獄合作社依市價販賣，不得由外界送入或自行攜入
    ，價款由其保管金或勞作金中扣除之，品牌及數量得酌予限
    制。點煙器具由監獄供應」，足見上開法務部訂定發布之受
    刑人吸煙管理及戒煙獎勵辦法第7 條對於監所之吸煙管理，
    已有法律之授權，並對多數不特定人（含受刑人、監所管理
    人員及監所外之不特定人）對外發生一定之法律效果，其性
    質應認係行政程序法第150 條第1 項所稱之「法規命令」，
    尚非同法第159 條所謂之「行政規則」或中央法規標準法第
    7 條前段所謂之「職權命令」，自屬貪污治罪條例第6 條第
    1 項第5 款所稱之「法令」無訛（最高法院107 年度台上字
    第4596號、108 年度台上字第1557號、109 年度台上字第23
    66號判決參照）。
  ⒉另按修正前監獄行刑法第69條第1 項規定，受刑人攜帶或由
    監外送入之財物，經檢查後，由監獄代為保管，又同法第70
    條規定，送入飲食及必需物品之種類及數量，得加限制，其
    經許可者，得逕交本人；另同法第71條第2 項規定，經檢查
    發見私自持有之財物，由監務委員會決議沒入或廢棄之；另
    依同法第93條之1 授權由法務部訂定之109 年7 月15日修正
    前同法施行細則第83條規定，送與受刑人之飲食及必需物品
    ，應予檢查；另同施行細則第85條規定，准許送與受刑人之
    飲食、物品或依本法沒入或廢棄之財物，應設簿登記，之明
    文規定，均亦屬貪污治罪條例第6 條第1 項第4 款所稱之「
    法律及法規命令」無訛（最高法院107 年度台上字第4596號
    、108 年度台上字第1557號、109 年度台上字第2366號判決
    參照）。
  ⒊查監所內茶葉、香菸、咖啡為不得送入，但可向監所內合作
    社購買之物，口香糖除經戒菸門診由醫師開立之戒菸口香糖
    外，為不得持有之物，肉鬆則為可送入並可自購持之食品等
    情，有法務部○○○○○○○108 年6 月25日雄監政字第108060003
    3號函暨洪○○在監服刑紀錄相關資料、特定物品寄入或持有
    規定、接見室購物清單（本院上訴卷一第209-240頁）、法
    務部○○○○○○○108 年9 月23日高監戒字第10800031980 號函
    暨相關函釋、本監104 年、105 年消費合作社販售收容人百
    貨物品一覽表（本院上訴卷一第386-397 頁）等資料在卷可
    憑。被告身為看守所戒護科管理員，對上開規定及要求，無
    從諉為不知，仍將附表所示之物交給受刑人洪○○，即屬遞送
    違規物品而違反法令之行為。受刑人洪○○因而獲得附表所示
    得即時持有支配使用茶葉、香菸、口香糖、咖啡等物品之不
    法利益，已甚明確。
(五)綜上所述，被告所辯無圖利犯行，核係卸責之詞，無可採信
    。本件事證明確，被告犯行洵堪認定。
三、論罪
(一)核被告附表所為，均係犯貪污治罪條例第6 條第1項第4款之
    對於主管事務圖他人不法利益罪。附表編號11部分，公訴人
    認被告係犯貪污治罪條例第4 條第1 項第5 款之違背職務收
    受賄賂罪，尚有未合，惟其基本社會事實相同，本院自得予
    以審判，並變更起訴法條。附表所示每個項目之物品均係被
    告分數次帶入監所交予洪○○，已經被告及證人洪○○陳述明確
    。附表所示各次犯行分別係出於同一目的之數個舉動，於密
    切接近之時、地實施，侵害相同法益，各行為之獨立性極為
    薄弱，依一般社會健全觀念，在時間差距上，難以強行分開
    ，合為包括之一行為予以評價，較為合理，均為接續犯，分
    別僅論以一罪。被告就附表所為11次犯行，犯意各別，行為
    互殊，應分論併罰。
(二)被告前因違反保護令罪案件，經本院104年上易字第287號判
    決判處有期徒刑2 月確定，於104 年10月12日易科罰金執行
    完畢，有臺灣高等法院被告前案紀錄表1 件在卷可參。被告
    受有期徒刑執行完畢後，5 年以內故意再犯本案有期徒刑以
    上之11罪，均為累犯。依刑法第47條第1 項及司法院大法官
    釋字第775 號解釋意旨，審酌被告於徒刑執行完畢後，竟仍
    不知悔改，故意再犯本案，足認其對於法敵對意識並未因前
    開科刑執行完畢而減弱，且刑罰之反應力薄弱，並無加重其
    法定最低本刑，即有違罪刑相當原則，故仍認本案有依刑法
    第47條第1 項規定加重其最低本刑之必要，依法均予以加重
    其刑。
(三)被告附表各編號所為犯行，因各次財物本身物品價值均在1
    萬元以下，故各次圖利洪○○即時持有支配使用之不法利益均
    不逾物品之價值，即各次所圖不正利益均在1 萬元以下，且
    情節尚屬輕微，爰均依貪污治罪條例第12條第1 項規定分別
    減輕其刑。又被告在偵查中自白犯行（見偵一卷第152 頁至
    156 頁反面），均應依貪污治罪條例第8 條第2 項規定減輕
    其刑。
(四)被告同時有刑之加重及減輕事由，依法應先加後遞減之。
四、上訴論斷的理由被告犯罪事證明確，原審未予詳查，遽為無
    罪之諭知，自有未當。檢察官上訴意旨執此指摘原判決此部
    分無罪不當，為有理由，應由本院將原判決關於被告部分撤
    銷，另為有罪之諭知。爰審酌被告於案發時為高雄監獄戒護
    科管理員，不思戮力從公、盡忠職守，依法盡其戒護、管理
    受刑人之職務，竟多次為受刑人夾帶違禁物品，藉此圖利受
    刑人，不僅損及公務機關聲譽，亦影響監所之管理及秩序，
    本應予以嚴懲，惟念其犯後曾於偵查中坦承犯行並自動繳交
    8 萬5 千元，尚知悔悟，且其所夾帶之物價值非鉅，所生危
    害遠不及夾帶毒品等違禁物，另考量其學歷、經歷、工作及
    家庭生活狀況（本院卷第253 頁）及其犯罪之情節等一切情
    狀，分別量處如主文第2 項所示之刑，並均依貪污治罪條例
    第17條、刑法第37條第2 項規定宣告褫奪公權3 年。附表各
    編號所示之款項，被告已購買茶葉、香菸等物，與咖啡等均
    分次交付洪○○，被告並無所得，均不予沒收。末依刑法第51
    條第5 款，就被告所犯附表所示11罪，依其犯行同質性、所
    獲利益、數罪併罰限制加重與多數犯罪責任遞減原則，定其
    應執行有期徒刑4 年6 月；褫奪公權部分依刑法第51條第8 
    款規定僅就最長期間執行之。
五、不另為無罪諭知部分
(一)公訴意旨認被告將如附表所示之茶葉、香菸等物攜帶入監供
    洪○○飲用、吸食時，其本身亦從中獲得部分茶葉、香菸等物
    ，因認被告亦涉貪污治罪條例第6 條第1 項第4 款之對於主
    管事務圖自己不法利益罪。
(二)訊據被告堅決否認有從中圖利自己之犯行，辯稱：全部物品
    都交給洪○○，我沒有從中取得部分香菸、茶葉等物品等語。
    經查：證人洪○○、楊○、方○○、王○○等人於法務部調查局航
    業調查處高雄調查站、廉政署南調組、偵查時之證述內容，
    均未提及被告於附表所示之時、地，將茶葉、香菸等物攜帶
    入監供洪○○飲用、吸食時，其本身亦從中獲得部分茶葉、香
    菸等物之情事（見前述）。而證人洪○○於原審106 年11月3 
    日審理時證稱：我於104 年11間起至105 年6月間止，自被
    告處取得之茶葉、香菸之價值超過8 、9 萬元，被告一直到
    105 年7 月初，都還有拿茶葉給我；被告都會自掏腰包買一
    些早餐什麼的給我吃，也會拿水果如蘋果、水梨、番茄、百
    香果、西瓜等物給我吃等語（原審卷一第122頁、第133 頁
    、第148-150 頁）。證人楊○於原審107 年3月23日審理時亦
    證稱：「洪○○跟我說事實上他都有吃到那些東西，應該是不
    止那些錢。」、「洪○○跟我說乙○○不一定還有倒貼，因為乙
    ○○都有買早餐給他吃，但是乙○○就不曾跟我說過他有買早餐
    給我兒子吃了。」等語（原審卷二第38-39 頁）。依證人洪
    ○○、楊○上開證述內容，被告將附表所示之茶葉、香菸等物
    攜帶入監供洪○○飲用、吸食時，其本身並無從中獲得部分茶
    葉、香菸等物，堪可認定。被告前揭所辯，應可採信。
(三)綜合上述，依卷內證據所示，不能證明被告事實欄所載犯行
    ，亦涉犯貪污治罪條例第6 條第1 項第4 款之對於主管監督
    事務圖自己不法利益罪。此部分既不能證明被告犯罪，原應
    為被告無罪之諭知，惟因此部分與前揭本院認定有罪部分，
    檢察官以實質上一罪關係起訴，本院爰不另為無罪之諭知。
乙、被告甲○○部分按被告死亡者，應諭知公訴不受理之判決，並
    得不經言詞辯論為之，刑事訴訟法第303 條第5 款、第307 
    條定有明文。查本件被告甲○○，經檢察官起訴其對於主管事
    務圖自己及他人不法利益部分，原審判決後，檢察官及被告
    甲○○均不服原判決，提起第二審上訴，本院判決後，被告甲
    ○○提起上訴，經最高法院就此部分發回本院更審。惟被告甲
    ○○於110 年8 月5 日死亡，有其個人除戶資料查詢結果影本
    在卷可稽（本院卷第187 頁），原審未及審酌，自有未合，
    依上開說明，應由本院將原判決關於被告甲○○此部分判決予
    以撤銷改判，並不經言詞辯論，而諭知公訴不受理判決。
據上論結，應依刑事訴訟法第369 條第1 項前段、第364 條、第
299條第1項前段、第300條、第303條第5款、第307條，判決如主
文。
本案經檢察官林志祐、魏豪勇提起公訴，檢察官張靜怡提起上訴
，檢察官黃彩秀到庭執行職務。
中　　華　　民　　國　 110　　年　　11　　月　　2 　　日
                  刑事第六庭    審判長法  官  李政庭
                                      法  官  蕭權閔
                                      法  官  王光照
以上正本證明與原本無異。
如不服本判決應於收受本判決後20日內向本院提出上訴書狀，其
未敘述上訴理由者，並得於提起上訴後20日內向本院補提理由書
狀（均須按他造當事人之人數附繕本）「切勿逕送上級法院」。
中　　華　　民　　國　 110　　年　　11　　月　　2 　　日
                                      書記官  周青玉

附錄本判決論罪科刑法條：
貪污治罪條例第6條
有下列行為之一，處5年以上有期徒刑，得併科新臺幣3千萬元以
下罰金：
一、意圖得利，抑留不發職務上應發之財物者。
二、募集款項或徵用土地、財物，從中舞弊者。
三、竊取或侵占職務上持有之非公用私有器材、財物者。
四、對於主管或監督之事務，明知違背法律、法律授權之法規命
    令、職權命令、自治條例、自治規則、委辦規則或其他對多
    數不特定人民就一般事項所作對外發生法律效果之規定，直
    接或間接圖自己或其他私人不法利益，因而獲得利益者。
五、對於非主管或監督之事務，明知違背法律、法律授權之法規
    命令、職權命令、自治條例、自治規則、委辦規則或其他對
    多數不特定人民就一般事項所作對外發生法律效果之規定，
    利用職權機會或身分圖自己或其他私人不法利益，因而獲得
    利益者。
前項第1款至第3款之未遂犯罰之。

附表：

編號 交付日期 交付商品名稱 價  值(新臺幣) 實際交付物品    備   註  1 104.11某日 茶葉、香菸 1萬元 茶葉：梨山茶或高山茶香菸：七星、長壽 乙○○以楊○交付之1萬元自外購買自行帶入監獄  2 104.11.22 茶葉、香菸 1萬元 茶葉：梨山茶或高山茶香菸：七星、長壽 乙○○以楊○交付之1萬元自外購買自行帶入監獄  3 104.12.7 口香糖 5千元 口香糖：AIRWAY 乙○○以楊○交付之5千元自外購買自行帶入監獄  4 104.12.19 茶葉、香菸 1萬元 茶葉：梨山茶或高山茶香菸：七星、長壽 乙○○以楊○交付之1萬元自外購買自行帶入監獄  5 105.1.10 茶葉、香菸 1萬元 茶葉：梨山茶或高山茶香菸：七星、長壽 乙○○以楊○交付之1萬元自外購買自行帶入監獄  6 105.1.16 茶葉、香菸 1萬元 茶葉：梨山茶或高山茶香菸：七星、長壽 乙○○以楊○交付之1萬元自外購買自行帶入監獄  7 105.1.24 茶葉、香菸 1萬元 茶葉：梨山茶或高山茶香菸：七星、長壽 乙○○以楊○交付之1萬元自外購買自行帶入監獄  8 105.2.25 茶葉、香菸 1萬元 茶葉：梨山茶或高山茶香菸：七星、長壽 乙○○以楊○交付之1萬元自外購買自行帶入監獄  9 105.3.4 茶葉、香菸、肉鬆 1萬元 茶葉：梨山茶或高山茶香菸：七星、長壽 乙○○以楊○交付之1萬元自外購買自行帶入監獄 10 105.5月初 咖啡 未逾1萬元 不詳 張志偉購買後交予楊○，楊○委託乙○○攜入監獄 11 105.2.19 茶葉、香菸 1萬元 茶葉：梨山茶或高山茶香菸：七星、長壽 乙○○以楊○交付之1萬元自外購買自行帶入監獄